【裁判字號】    92,重訴,1
【裁判日期】    920702
【裁判案由】    違反槍砲彈藥刀械管制條例等
【裁判全文】
臺灣彰化地方法院刑事判決                            九十二年度重訴字第一號
    被      告  乙○○
    選任辯護人  劉憲璋律師
右列被告因違反槍砲彈藥刀械管制條例等案件，經檢察官提起公訴（九十一年度偵字
第七三七五號），本院判決如左：
    主      文
乙○○無罪。
    理      由
一、公訴意旨略以：被告乙○○原經主管機關許可，持有一枝自衛槍枝（日制、霰彈
    長槍、槍身管制編號九八七八三號）；而丁○○（另案於臺灣台中地方法院審理
    中）則係大緯飛機股份有限公司之負責人，二人明知未經主管機關許可，不得運
    輸、持有具殺傷力之制式槍枝，其等兩人竟基於犯意之聯絡，於民國九十年二月
    底之不詳時日，先推由被告乙○○將上開自衛槍枝以送至美國合法槍枝製造廠維
    修為由交予丁○○，丁○○則透過管道購得全新之比利時ＦＮ廠制，由Ｕ.Ｓ.
    Ｒｅｐｅａｔｉｎｇ  Ａｒｍｓ公司進口之ＳＵＰＥＲＸ２型霰彈長槍一枝，並
    在槍身上烙印上開自衛槍枝之管制編號後，由丁○○所屬之飛機公司將之運回，
    致使不知情之財政部關稅總局（台北關稅局）及經濟部國際貿易局等承辦物品輸
    入事宜之公務員，將上揭不實之管制編號及製造廠商（ＷＩＮＣＨＥＳＴＥＲ
    ３７Ａ  ＃９８７８３）等字樣登載在其職務上所掌管之輸入許可證及進口報單
    等公文書上，致生損害上開機關對輸入物品管核之正確性，及危害公眾之生命、
    財產安全。嗣經警據報後，前往彰化縣彰化市○○里○○路二五一巷十九號乙○
    ○之住處，當場查扣上開ＳＵＰＥＲＸ２型霰彈長槍一枝，始知上情。因認被告
    乙○○涉有刑法第二百十六條、第二百十四條之行使使公務員登載不實文書罪及
    槍砲彈藥刀械管制條例第七條第一項、第四項之罪嫌云云。
二、按犯罪事實應依證據認定之，無證據不得推定其犯罪事實。又不能證明被告犯罪
    者，應諭知無罪之判決，刑事訴訟法第一百五十四條、第三百零一條第一項分別
    定有明文。次按事實之認定，應憑證據，如未能發現相當證據，或證據不足以證
    明，自不能以推測或擬制之方法，為裁判基礎（最高法院四十年台上字第八十六
    號判例參照）。復按認定犯罪事實，所憑之證據，雖不以直接證據為限，間接證
    據亦包括在內，然無論直接或間接證據，其為訴訟上之証明，須於通常一般之人
    均不致於有所懷疑，而得確信其為真實之程度者，始得據為有罪之認定，倘其證
    明尚未達到此一程度，而有合理之懷疑存在時，即無從為有罪之認定（最高法院
    七十六年台上字第四九八六號判例參照）。
三、訊據被告乙○○固承認以新台幣十八萬元之代價，將其所有之業有故障之原槍身
    管制編號九八七八三號之自衛槍枝（霰彈長槍）委由丁○○送修等事實，惟堅決
    否認涉有公訴人所指之涉有刑法第二百十六條、第二百十四條之行使使公務員登
    載不實文書罪及槍砲彈藥刀械管制條例第七條第一項、第四項之罪嫌。並辯稱：
    有關伊所有之原槍身管制編號九八七八三號之自衛槍枝（霰彈長槍）如何申請獲
    准外送修理及一切有輸出、輸入手續及於修理完畢如何由國外入境等事項，均由
    丁○○處理，伊完全不知有關流程，且伊於九十年四月一日由丁○○交付送修後
    之槍枝後（即ＳＵＰＥＲＸ２型霰彈長槍一枝），即於同年四月十一日交至轄區
    派出所，並至九十一年六月二十四日自卦山派所取出止，均曾由警察機關予以查
    驗合格，若伊果知非法，焉敢交由警察機關保管及查驗，故伊係實無辜，伊未曾
    與丁○○有何不法之犯意聯絡等語。經查：（一）公訴人提起本件公訴，無非以
    扣案之槍枝之主要零組件及其他零組件，組裝情形良好，未發現有變造、更換之
    情事，且該槍枝為比利時ＦＮ廠制之ＳＵＰＥＲ  Ｘ２型之槍枝，口徑為十二Ｇ
    ＡＵＧＥ，研判為西元一九九九年後出廠之槍枝，因該槍枝出廠時並未刻有九八
    七八三字樣，研判為出廠後另行在槍身上另行刻印及衡諸情理，將槍枝委請飛機
    公司送致外國廠商維修，所費不貲，被告乙○○將前開自衛槍枝取交同案被告丁
    ○○運送出境前，究係單純維修，抑或藉此更換槍枝，就其中之流程、細節，啟
    有不事先究明之理等為據。惟共犯間為共同犯意聯絡之時間、地點，共同犯意之
    內容犯，係究明共犯之要件，但公訴人似未表明，亦未舉出其他證據證明之，徒
    憑被告將管制編號九八七八三號之自衛槍枝（霰彈長槍）委由丁○○所經之大緯
    飛機股份有限公司送修，即認被告對送修過程明暸且與丁○○有犯意之聯絡，恐
    有不妥。（二）被告僅受國校教育，知識可謂不高，且自伊因繼承得該原管制編
    號九八七八三號之自衛槍枝（霰彈長槍）後迄本件送修前，均未曾有送修之行為
    ，有彰化分局八卦山派出所自衛槍枝基本資料表一份在卷可稽，故被告對自衛槍
    枝之送修過程等事項，可謂並無任何經驗，因此，其將將管制編號九八七八三號
    之自衛槍枝（霰彈長槍）委由任射擊協會理事長之丁○○所經之大緯飛機股份有
    限公司送修該槍枝，應屬正常之舉，況大緯飛機股份有限公司係合法經營航空器
    、槍砲彈藥刀械批發、零售業及委託代辦槍、砲、彈藥及刀械之進出口貿易業，
    有經濟部公司執照影本一紙可證，益證被告之委託行為，並無任何不法之舉。（
    三）該原槍身管制編號九八七八三號之自衛槍枝（霰彈長槍）之送修作業被告並
    未參與，而完全係丁○○承辦及該等手續係按步辦妥如何向彰化縣警察局申請送
    至美國修理，經內政部警政署同意送修（許可證內載槍機、槍管、彈簧及本質部
    分），再經經濟部國際貿易局同意核發輸出許可證、出口報單而經查驗合格，送
    至美國，後再由國際貿易局同意核發輸入許可證、進口報單，而經查驗合格而入
    關等情，業據丁○○供明在卷，且有申請書、內政部警政署核准槍械類入出境許
    可證、輸出許可證、出口報單、輸入許可證、進口報單等影本各一紙卷可稽，是
    實難要求被告對於一切均合乎政府規定之送槍維修作業程序，對之產生懷疑，而
    對丁○○予以究明，送修之始末。（四）本院為求慎重，特查明負責查驗扣案之
    槍枝之人員，並要求到庭陳明查驗始末，結果證人即該查驗人員航空警察局安全
    查驗警員丙○○、台北關稅局人員甲○○到庭均結證稱：檢視槍枝號碼與許可證
    一樣，即認為合格，而且其等無辦別槍枝號碼係偽造等語，是負責國家安全之關
    務檢驗人員，既無法查覺有何異狀而予查驗合格，則公訴人以該槍枝為比利時Ｆ
    Ｎ廠制之ＳＵＰＥＲ  Ｘ２型之槍枝，口徑為十二ＧＡＵＧＥ，研判為西元一九
    九九年後出廠之槍枝，因該槍枝出廠時並未刻有九八七八三字樣，研判為出廠後
    另行在槍身上另行刻印云云，而認被告係與丁○○有共同犯意之聯絡而知情始末
    ，實在未免強人所難，不合情理。（五）再者，被告於九十年四月一日取得槍枝
    後，即於九十年四月十一日提至派出所報備受驗，且其後迄遭查扣前，屢有受驗
    ，均認合格等情，有切結書、通知書、保管單及自衛槍枝執照影本各一紙與前開
    彰化分局八卦山派出所自衛槍枝基本資料表一份在卷可證，是果被告涉有不法，
    閃躲、藏匿或借詞未取得等猶有不及，焉有於丁○○交付槍枝後，立即遵循法令
    ，予以送驗之理，是被告對於該槍有非法更換及偽刻槍枝號碼等情，應係不知情
    ，至為明顯。（六）被告確係給付新台幣十八萬元予丁○○，方得以委託丁○○
    送修槍枝，亦有統一發票四紙及收據一紙（均影本）在卷可佐，係被告亦非憑空
    而獲得該槍枝。其對給付對價且一切依法所為之取槍行為，其主觀上，實難謂有
    不法之認知，亦即並無任何與丁○○有犯意聯絡之舉。綜上，被告所辯，與事實
    相符，堪予採信。如上所述，被告非但無為前開使公務員登載不實文書且持之加
    以行使及運輸前揭比利時ＦＮ廠制之ＳＵＰＥＲ  Ｘ２型之槍枝之行為，且亦未
    與丁○○有何犯意之聯絡，再者，被告因送修原槍身管制編號九八七八三號之自
    衛槍枝（霰彈長槍）而經受託者丁○○依法定程序而交付前揭比利時ＦＮ廠制之
    ＳＵＰＥＲ  Ｘ２型之槍枝，是其主觀上，當不知該槍係違法之入境之槍枝，因
    此，其亦未具無故持故之犯意，故公訴人指被告涉有本件所指之犯行，即有誤會
    。故本件應為無罪之諭知，方為適法。
四、應附提者，係就本件而言，航空警察局之安全檢驗及台北關稅局之查驗是否確實
    而詳盡，按其渠等仍負責查驗借航空運輸，而輸入境內物品之人員，故可謂攸關
    國家安全，是理應嚴密而詳實為前開查驗行為，尤其進口物品係具有危險性、攻
    擊力之槍枝，尤應細心檢驗方是。惟負責查驗之人員於本院結證中，竟稱：伊對
    照許可證、報單所書之槍枝號碼與實物槍枝之號碼一樣，即檢驗合格，伊查不出
    號碼是否偽刻等語，如此，可見吾國關務人員檢驗手續實有疏略，造成非法槍枝
    容易借其他名目，堂而皇之輸入國內，而影響治安，若加之如本件所述，警察機
    關屢對進口之槍枝實施檢驗，惟終未能發現有異，而予以究明始末，預防犯罪，
    則令人對於治安，著實耽憂，盼有關單位，應就前開安全查驗及自衛槍枝之檢查
    ，能予改進，以消影響治安之死角，避免非法槍枝借用合法機會，泛濫輸入附此
    說明。
據上論斷，應依刑事訴訟法第三百零一條第一項、判決如主文。
本案經檢察官唐道發到庭執行職務。
中      華      民      國    九十二     年     七     月     二       日
                                臺灣彰化地方法院刑事第一庭
                                    法      官  洪  志  賢
右正本證明與原本無異。
如不服本判決，應於判決送達後十日內，向本院提出上訴狀（須附繕本）。
                                    法院書記官  洪  年  慶
中     華      民      國    九十二     年     七     月     九       日


司法院資訊處製作；財團法人民間司法改革基金會備份。
